---
title: "Day 3;2021.02.26"
output: html_document
---

# Day 3
```{r}
library(tidyverse)
theme_set(theme_bw(base_family = "HiraKakuProN-W3"))
library(rstan)
rstan_options(auto_write = TRUE)
options(mc.cores = parallel::detectCores())
```

## 一般化線形モデル
サンプルデータセットを使います。[こちら](baseball2020.csv)からダウンロードし，プロジェクトフォルダに保存してください。
次のパッケージやコードを使って読み込みます。

```{r}
library(tidyverse)
dat <- read_csv("baseball2020.csv") %>%
  ## データを処理しやすくするために，少し加工します。
  # 文字列を要因型に変形
  dplyr::mutate_if(is.character, as.factor) %>%
  # セリーグとパリーグを作る
  dplyr::mutate(league = if_else(team %in% c("Giants", "Tigers", "Carp", "Dragons", "Swallows", "DeNA"), 1, 2) %>%
    factor(., labels = c("Central", "Pasific")))
```

### データの分布を確認する

#### 正規分布しそうなデータ

```{r}
dat %>%
  ggplot(aes(x = height)) +
  geom_histogram()
```

```{r}
dat %>%
  ggplot(aes(x = height, y = weight)) +
  geom_point() +
  geom_smooth(method = "lm", se = FALSE)
```

#### 正規分布とは呼べないデータ

##### サラリー

```{r}
dat %>%
  ggplot(aes(x = salary)) +
  geom_histogram()
```

##### 本塁打数

```{r}
dat %>%
  dplyr::filter(position != "投手") %>%
  ggplot(aes(x = 本塁打)) +
  geom_histogram()
```

##### 所属リーグ

```{r}
dat %>%
  ggplot(aes(x = league)) +
  geom_histogram(stat = "count")
```

##### 所属リーグとサラリーの組み合わせ

```{r}
dat %>%
  ggplot(aes(x = league, y = salary)) +
  geom_point()
```

## 一般化線形モデル

```{r}
library(brms)
## 正規分布の場合
result.brm <- brm(height ~ weight, data = dat, family = gaussian())
result.brm
```

```{r}
## 対数正規分布の場合
result.logN <- brm(salary ~ 本塁打, data = dat, family = lognormal())
result.logN
plot(result.logN)

result.N <- brm(salary ~ 本塁打, data = dat, family = gaussian())
## 適合度比較
waic(result.N)
waic(result.logN)
```
```{r}
## ポアソン分布の場合
### データのサイズ調整
dat$salary.z <- dat$salary / 1000
result.pois <- brm(本塁打 ~ salary.z, data = dat, family = poisson())
result.pois
eff <- conditional_effects(result.pois, effects = "salary.z")
plot(eff, points = T)
```

## 検定(要因計画)の別解

```{r}
result.test <- brm(height ~ league, data = dat, family = gaussian())
result.test
conditional_effects(result.test, effects = "league")
```

```{r}
result.test2 <- brm(本塁打 ~ league, data = dat, family = poisson())
result.test2
conditional_effects(result.test2, effects = "league")
```

## 一般化線形混合モデル

### 切片が球団ごとに異なるモデル
```{r}
# 野手のデータだけにしておく
dat2 <- dat %>% dplyr::filter(position != "投手")
result.hlm1 <- brm(salary.z ~ 安打 + (1 | team), data = dat2, family = lognormal())
result.hlm1
## チームごとの推定値を確認
ranef(result.hlm1)
conditional_effects(result.hlm1)
conds <- data.frame(team = dat2$team %>% levels())
eff <- conditional_effects(result.hlm1,
  effects = "安打",
  re_formula = NULL, conditions = conds
)
plot(eff, points = T)
```


### 傾きも球団ごとに異なるモデル
```{r}
result.hlm2 <- brm(salary.z ~ 安打 + (安打 | team), data = dat2, family = lognormal())
result.hlm2
## チームごとの推定値を確認
ranef(result.hlm2)
conditional_effects(result.hlm2)
eff <- conditional_effects(result.hlm2,
  effects = "安打",
  re_formula = NULL, conditions = conds
)
plot(eff, points = T)
```

## さまざまな統計モデリング

### 7人の科学者

```{r seven socientist}
## データの準備
X <- c(-27.020, 3.570, 8.191, 9.808, 9.603, 9.945, 10.056)
sc7 <- list(N = NROW(X), X = X)
```

```{r,results="hide"}
## モデルコンパイル
model <- stan_model("SevenScientist.stan")
```

```{r, echo=FALSE, eval=TRUE}
paste(readLines("SevenScientist.stan"), collapse = "\n") %>% cat()
```

```{r}
## 推定
fit.sc7 <- sampling(model, sc7, iter = 10000)
##  表示
fit.sc7
## 描画
plot(fit.sc7, pars = c(
  "sig[1]", "sig[2]", "sig[3]", "sig[4]",
  "sig[5]", "sig[6]", "sig[7]"
), show_density = T)
```

### 変化点検出

データセットを。[こちら](changepointdata.txt)からダウンロードし，プロジェクトフォルダに保存してください。

```{r change point}
x <- scan("changepointdata.txt")
n <- length(x)
t <- 1:n
datapoints <- list(X = x, N = n, TIME = t)
```

```{r, echo=FALSE, eval=TRUE}
paste(readLines("ChangeDetection.stan"), collapse = "\n") %>% cat()
```

```{r fitting CD}
model.cd <- stan_model("ChangeDetection.stan")
fit.cd <- sampling(model.cd, datapoints, iter = 5000)
print(fit.cd)
```

```{r}
df <- transform(x)
Ms <- rstan::get_posterior_mean(fit.cd, pars = "mu")[, 5]
point <- rstan::extract(fit.cd, pars = "tau")$tau %>%
  as.numeric() %>%
  median() %>%
  round()
df %>%
  mutate(Mu = c(rep(Ms[1], point), rep(Ms[2], n - point))) %>%
  mutate(num = row_number()) %>%
  ggplot(aes(x = num, y = X_data)) +
  geom_line(alpha = 0.5) +
  geom_point(aes(y = Mu), color = "blue")
```

### 欠損値のある相関データ

```{r}
library(MASS)
N <- 200
mu <- c(50, 60)
sd <- c(10, 10)
rho <- 0.7
Sig <- matrix(nrow = 2, ncol = 2)
Sig[1, 1] <- sd[1] * sd[1]
Sig[1, 2] <- sd[1] * sd[2] * rho
Sig[2, 1] <- sd[2] * sd[1] * rho
Sig[2, 2] <- sd[2] * sd[2]
# 乱数の発生
X <- mvrnorm(N, mu, Sig, empirical = T)
```

```{r}
dat <- data.frame(X)
dat$FLG <- factor(ifelse(dat$X1 > 40, 1, 2), labels = c("pass", "fail"))
# 描画
g <- ggplot(dat, aes(x = X1, y = X2, group = FLG, color = FLG)) +
  geom_point()
g
# 相関係数の算出
### データ全体の場合
cor(X)
### 選抜効果
cor(X[X[, 1] > 40, ])
# 欠損値を作る
X[, 2] <- ifelse(X[, 1] <= 40, NA, X[, 2])

# 欠損値のあるデータとそうでないデータに分ける
completeX <- subset(X, X[, 1] > 40)
missingX <- subset(X[, 1], X[, 1] <= 40)
dataset <- list(
  Nobs = nrow(completeX), Nmiss = length(missingX),
  obsX = completeX, missX = missingX
)
```

```{r, echo=FALSE, eval=TRUE}
paste(readLines("missing_corr.stan"), collapse = "\n") %>% cat()
```



```{r}
model.MC <- stan_model("missing_corr.stan", model_name = "Missing Corr")
fit.MC <- sampling(model.MC, dataset)
print(fit.MC, pars = c("mu", "sd1", "sd2", "rho"))
plot(fit.MC, pars = c("rho"), show_density = TRUE)
```


### テスト理論のモデル

```{r}
## データセット
k1 <- c(
  1, 1, 1, 1, 0, 0, 1, 1, 0, 1, 0, 0, 1, 0, 0, 1, 0, 1, 0, 0,
  0, 1, 1, 0, 0, 0, 0, 0, 0, 0, 0, 0, 0, 0, 0, 0, 0, 0, 0, 0,
  0, 0, 1, 0, 0, 0, 1, 1, 0, 0, 0, 0, 1, 0, 0, 0, 0, 0, 0, 0,
  0, 0, 0, 0, 0, 0, 1, 0, 1, 1, 0, 0, 0, 0, 0, 0, 0, 0, 0, 0,
  1, 0, 1, 1, 0, 1, 1, 1, 0, 1, 0, 0, 1, 0, 0, 0, 0, 1, 0, 0,
  1, 1, 0, 1, 0, 0, 0, 1, 0, 1, 0, 1, 1, 0, 0, 1, 0, 1, 0, 0,
  0, 0, 0, 0, 0, 0, 0, 0, 0, 0, 0, 1, 0, 0, 0, 0, 0, 0, 0, 0,
  0, 0, 0, 0, 0, 0, 0, 0, 0, 0, 0, 0, 0, 0, 0, 0, 0, 0, 0, 0,
  0, 1, 1, 0, 0, 0, 0, 1, 0, 1, 0, 0, 1, 0, 0, 0, 0, 1, 0, 1,
  1, 0, 0, 0, 0, 0, 1, 0, 0, 1, 0, 0, 1, 0, 0, 0, 0, 0, 0, 0
)

k <- matrix(k1, nrow = 10, byrow = T)
np <- NROW(k)
nq <- NCOL(k)
dataset <- list(N = np, M = nq, K = k)
```


```{r, echo=FALSE, eval=TRUE}
paste(readLines("TwentyQuestions.stan"), collapse = "\n") %>% cat()
```


```{r}
model.IRT1 <- stan_model("TwentyQuestions.stan")
fit.IRT1 <- sampling(model.IRT1, dataset)
print(fit.IRT1, pars = c("p"))
print(fit.IRT1, pars = c("q"))
```

```{r}
## データセットを縦長にする
k2 <- k %>%
  as.data.frame() %>%
  rowid_to_column("id") %>%
  pivot_longer(-id, names_to = "Qid") %>%
  mutate(Qid = factor(Qid)) %>%
  print()

dataset <- list(
  L = nrow(k2), N = 10, M = 20,
  Pid = as.numeric(k2$id),
  Qid = as.numeric(k2$Qid),
  resp = k2$value
)
## データセット確認
dataset
```

```{r, echo=FALSE, eval=TRUE}
paste(readLines("TwentyQuestions2.stan"), collapse = "\n") %>% cat()
```


```{r}
model.IRT2 <- stan_model("TwentyQuestions2.stan", model_name = "logistic func")
fit.IRT2 <- sampling(model.IRT2, dataset)
print(fit.IRT2, pars = "p")
print(fit.IRT2, pars = "q")
```

```{r}
k3 <- c(
  1, 1, 1, 1, 0, 0, 1, 1, 0, 1, 0, 0, NA, 0, 0, 1, 0, 1, 0, 0,
  0, 1, 1, 0, 0, 0, 0, 0, 0, 0, 0, 0, 0, 0, 0, 0, 0, 0, 0, 0,
  0, 0, 1, 0, 0, 0, 1, 1, 0, 0, 0, 0, 1, 0, 0, 0, 0, 0, 0, 0,
  0, 0, 0, 0, 0, 0, 1, 0, 1, 1, 0, 0, 0, 0, 0, 0, 0, 0, 0, 0,
  1, 0, 1, 1, 0, 1, 1, 1, 0, 1, 0, 0, 1, 0, 0, 0, 0, 1, 0, 0,
  1, 1, 0, 1, 0, 0, 0, 1, 0, 1, 0, 1, 1, 0, 0, 1, 0, 1, 0, 0,
  0, 0, 0, 0, 0, 0, 0, 0, 0, 0, 0, 1, 0, 0, 0, 0, 0, 0, 0, 0,
  0, 0, 0, 0, NA, 0, 0, 0, 0, 0, 0, 0, 0, 0, 0, 0, 0, 0, 0, 0,
  0, 1, 1, 0, 0, 0, 0, 1, 0, 1, 0, 0, 1, 0, 0, 0, 0, 1, 0, 1,
  1, 0, 0, 0, 0, 0, 1, 0, 0, 1, 0, 0, 1, 0, 0, 0, 0, NA, 0, 0
)
k3 <- matrix(k3, nrow = 10, byrow = T)
np <- nrow(k3)
nq <- ncol(k3)

k4 <- k3 %>%
  as.data.frame() %>%
  rowid_to_column("id") %>%
  pivot_longer(-id, names_to = "Qid") %>%
  mutate(Qid = factor(Qid)) %>%
  na.omit() %>%
  print()


dataset <- list(
  L = nrow(k4), N = 10, M = 20,
  Pid = as.numeric(k4$id),
  Qid = as.numeric(k4$Qid),
  resp = k4$value
)

fit.IRT3 <- sampling(model.IRT2, dataset)
fit.IRT3
```


### 状態空間モデル

データセットを。[こちら](weight.csv)からダウンロードし，プロジェクトフォルダに保存してください。

```{r}
## データの読み込み
dat <- read_csv("weight.csv")
dat.comp <- na.omit(dat)
ggplot(dat.comp, aes(x = date, y = weight)) +
  geom_point() +
  geom_line()
```

```{r, echo=FALSE, eval=TRUE}
paste(readLines("weight.stan"), collapse = "\n") %>% cat()
```


```{r}
dataset <- list(N = nrow(dat.comp), W = dat.comp$weight)
model.ss <- stan_model("weight.stan", model_name = "state space modeling")
fit.ss <- sampling(model.ss, data = dataset)
print(fit.ss, pars = c("sig", "tau"))
print(fit.ss, pars = c("mu"))
```



```{r}
###########  欠損値対応&未来予測
# データの体重部分
W <- dat$weight
# 欠測値の数を数えます
Nmiss <- sum(is.na(W))
# 予測したい日数
predN <- 10
Nmiss <- Nmiss + predN
# データがもし欠損であれば9999という数字を入れます
W <- ifelse(is.na(W), 9999, W)
predW <- rep(9999, predN)
W <- c(W, predW)
# データの確認
W
```


```{r, echo=FALSE, eval=TRUE}
paste(readLines("weight2.stan"), collapse = "\n") %>% cat()
```


```{r}
model.ss2 <- stan_model("weight2.stan", model_name = "Missing and Predict")
dataset <- list(N = length(W), W = W, Nmiss = Nmiss)
fit.ss2 <- sampling(model.ss2, data = dataset)

# 描画
rstan::extract(fit.ss2, pars = "mu") %>%
  as.data.frame() %>%
  rowid_to_column("iter") %>%
  pivot_longer(-iter) %>%
  mutate(Ti = str_extract(name, pattern = "[0-9]+") %>% as.numeric()) %>%
  arrange(Ti) %>%
  group_by(Ti) %>%
  summarise(MAP = median(value), U75 = quantile(value, probs = 0.75), L25 = quantile(value, probs = 0.25)) -> Mu

rstan::extract(fit.ss2, pars = "Miss_W") %>%
  as.data.frame() %>%
  rowid_to_column("iter") %>%
  pivot_longer(-iter) %>%
  mutate(Ti = str_extract(name, pattern = "[0-9]+") %>% as.numeric()) %>%
  arrange(Ti) %>%
  group_by(Ti) %>%
  summarise(MAP = median(value), U75 = quantile(value, probs = 0.75), L25 = quantile(value, probs = 0.25)) -> Ws


count <- 0
W2 <- c()
for (i in 1:length(W)) {
  if (W[i] == 9999) {
    count <- count + 1
    W2[i] <- Ws[count, ]$MAP
  } else {
    W2[i] <- W[i]
  }
}

Mu$W <- W
Mu$W2 <- W2
Mu$FLG <- ifelse(Mu$W == 9999, 1, 2) %>% factor(labels = c("Missing", "Observed"))
ggplot(Mu, aes(x = 1:NROW(Mu), y = MAP)) +
  geom_point() +
  geom_errorbar(aes(ymin = L25, ymax = U75)) +
  xlab("Date") +
  ylab("Weight") +
  geom_point(aes(y = W2, color = FLG))
```
